【裁判字號】    97,訴,730
【裁判日期】    980320
【裁判案由】    懲治走私條例
【裁判全文】
臺灣高雄地方法院刑事判決               97年度訴字第730號
公  訴  人  臺灣高雄地方法院檢察署檢察官
被      告  丙○○
上列被告因懲治走私條例案件，經檢察官提起公訴（96年度偵字
第16736 號），本院判決如下：
    主  文
丙○○無罪。
    理  由
一、公訴意旨略以：被告丙○○及共同被告庚○○2 人（共同被
    告庚○○部分，待其到案後另行審結），於民國95年7 月間
    ，共同成立「健隆國際有限公司」（址設高雄市○○區○○
    路28號，下稱健隆公司），由被告丙○○擔任負責人。其等
    2 人為增加健隆公司之經營實績，由共同被告庚○○將健隆
    公司之營利事業登記證及印章等物品，交予案外人丁○○使
    用。嗣於96年1 月間，被告丙○○及共同被告庚○○2 人明
    知「梨接穗」為「中華民國輸入植物或植物產品檢疫規定」
    中，「甲、禁止輸入之植物或植物產品」第1 項第46款所列
    植物，且亦屬海關進口稅則第6 章之貨物，而經行政院公告
    為「管制物品項目及其數額」丙項第5 款所列貨物，未經許
    可不得輸入，竟基於私運管制進口物品之犯意聯絡，由共同
    被告庚○○告知案外人丁○○須以健隆公司之名義進口物品
    ，案外人丁○○不疑有他，遂將辦理進口業務所需文件資料
    交付予共同被告庚○○。共同被告庚○○隨即於96年1 月24
    日，委由某姓名年籍不詳之中國大陸籍成年男子，在中國大
    陸某處，將大陸產植之「梨接穗」2,058 公斤分裝於332 只
    保麗龍箱子內後，夾藏於編號WHLU0000000 號貨櫃之底層，
    由大陸經香港轉運台灣。並另委請不知情之旭展報關企業有
    限公司（下稱旭展報關行）負責人甲○○，以碳酸鈣名義，
    申報進口該批貨物。嗣上開貨櫃於96年1 月25日運抵高雄港
    ，經財政部高雄關稅局（下稱高雄關稅局）人員開櫃檢驗時
    ，當場查獲並扣得「梨接穗」2,058 公斤，始知悉上情。因
    認被告丙○○係犯懲治走私條例第2 條第1 項私運管制物品
    進口罪及植物防疫檢疫法第14條第1 項前段、第22條第1 項
    擅自輸入植物等罪嫌。
二、按犯罪事實應依證據認定之，無證據不得認定犯罪事實。不
    能證明被告犯罪或其行為不罰者，應諭知無罪之判決，刑事
    訴訟法第154 條第2 項及第301 條第1 項分別定有明文。復
    按事實之認定，應憑證據，如未能發現相當證據，或證據不
    足以證明，自不能以推測或擬制之方法，以為裁判基礎；又
    認定犯罪事實所憑之證據，雖不以直接證據為限，間接證據
    亦包括在內，然而，無論直接或間接證據，其為訴訟上之證
    明，須達於通常一般人均不致有所懷疑，而得確信其為真實
    之程度者，始得據為有罪之認定，倘其證明尚未達到此一程
    度，而有合理懷疑之存在時，即無從為有罪之認定，最高法
    院著有40年臺上字第86號、76年臺上字第4986號判例可資參
    照。
三、證據能力之判斷：
    按被告以外之人於審判外之陳述，雖不符刑事訴訟法第159
    條之1 至之4 之規定，然經當事人於審判程序同意作為證據
    ，法院審酌該言詞陳述或書面陳述作成時之情況，認為適當
    者，亦得為證據。又當事人、代理人或辯護人於法院調查證
    據時，知有第159 條第1 項不得為證據之情形，而未於言詞
    辯論終結前聲明異議者，視為有前項之同意，同法第159 條
    之5 亦有明文。查本案所引用之其餘證據資料（詳後引證據
    ），其中各項言詞或書面傳聞證據部分，縱無刑事訴訟法第
    159 條之1 至第159 條之4 或其他規定之傳聞證據例外情形
    ，亦業經本院審理時予以提示並告以要旨，且各經檢察官及
    被告表示意見，當事人已知上述證據乃屬傳聞證據，而未於
    言詞辯論終結前對該等證據聲明異議（見本院卷第53、217
    至222 頁），依上開規定，已擬制同意其有證據能力，且本
    院審酌該等傳聞證據作成時之狀況，並無不宜作為證據之情
    形，均應認於本案有證據能力。
四、公訴人認本件被告丙○○與共同被告庚○○共同涉犯懲治走
    私條例第2 條第1 項之私運管制物品進口罪及植物防疫檢疫
    法第14條第1 項前段、第22條第1 項擅自輸入植物等罪嫌，
    無非係以被告丙○○自承擔任健隆公司負責人之事實、共同
    被告庚○○於調查及偵查時之供述、證人李沂芳、丁○○、
    甲○○於偵查中之證述及本件進口貨物之個案委任書、進口
    報單、裝船單、發票各1 份、健隆公司設立申請資料、高雄
    關稅局扣押貨物、運輸工具收據及搜索筆錄各1 份、扣押物
    品照片6 張等件，為其論據。訊據被告丙○○固坦認其為健
    隆公司之負責人之事實，惟堅決否認有何前揭私運管制物品
    進口或擅自輸入植物之犯行，辯稱當初是庚○○找伊一起成
    立健隆公司，欲從事自大陸進口農產品販賣，後來庚○○說
    不會賺錢就不做了；伊只是掛名負責人，由庚○○負責實際
    經營，故公司實際營業情形伊不清楚；本件案發後，伊才知
    道庚○○把證件放在庚○○友人丁○○那邊，本件遭查獲之
    貨物是丁○○要進口的等語。
五、經查：
（一）健隆公司於95年7 月17日辦理設立登記，並由被告丙○○
      擔任負責人乙情，業據被告丙○○自承在卷，並有高雄市
      政府96年4 月17日高市府建二公字第09600509320 號函所
      附之健隆公司設立登記申請資料（96年度他字第2473號卷
      ，下稱他卷，第44-52 頁）在卷可稽，及證人李沂芳於偵
      查中證述伊辦理健隆公司申請設立登記時，曾會同被告丙○○至國稅局一起簽名等語（他卷第61頁）可佐，堪予認
      定。又於本件走私查獲前之96年1 月22日，有1 批以健隆
      公司為進口公司，以自大陸進口「碳酸鈣」為由，委託旭
      展報關行自高雄港報關進口（下稱第1 批進口「碳酸鈣」
      ）；另於同年月24日，同有1 批以健隆公司之名義，亦以
      自大陸進口「碳酸鈣」為由，委由旭展報關行向高雄關稅
      局申報進口（下稱第2 批進口「碳酸鈣」），嗣於同年月
      25日為海關人員於裝載上開貨物之編號WHLU0000000 號貨
      櫃內，查獲本件走私之中國大陸產植「梨接穗」共計2,05
      8 公斤等情，有高雄關稅局扣押貨物、運輸工具收據及搜
      索筆錄、報單號碼BD/96/U201/0092 、BD/96/U201/0209
      號進口報單各1 份、裝船單、發票、個案委任書各2 份（
      他卷第16-26 、28頁）及扣押物品照片6 張（他卷第27、
      29頁）附卷可稽，此部分事實，固亦堪認定。
（二）惟查，共同被告庚○○將健隆公司之證件放在其友人丁○○處，本件走私之貨物係丁○○決定以健隆公司名義所進
      口乙節，業據證人丁○○於偵查中具結證稱：健隆公司的
      資料是庚○○的弟弟在95年中旬以後某日拿給伊，庚○○
      叫伊用這家公司的牌辦理進出口，以便增加業績；96/U20
      1/0209這批碳酸鈣，是庚○○帶朋友己○○來找伊，說有
      個朋友要進碳酸鈣，要使用健隆的牌子，時間應該在進口
      前1 個禮拜左右，日期忘了，伊公司的小姐給己○○辦進
      口需要的東西，蓋章部分應該也是小姐處理的，期間伊沒
      有與丙○○接觸過等語（96年度偵字第16736 號卷，下稱
      偵卷，第18、25頁）、於本院具結證稱：伊不認識丙○○
      ，BD/96/U167/0092 號及BD/96/U201/0209 號進口報單所
      示的貨物是庚○○朋友己○○來找伊說要進口的，最初的
      時候，庚○○有將健隆公司的牌，也就是進出口的號碼給
      伊，是庚○○請己○○來找伊，否則伊也不認識己○○；
      己○○說他是庚○○介紹過來的，伊就把進出口號碼告訴
      他，是伊與己○○決定以健隆公司名義去報關等語明確（
      院卷第82-84 、95頁）。
（三）雖證人丁○○另證稱庚○○將健隆公司的進出口號碼交給
      伊是為了要做實績，而伊僅係借牌予己○○，本件進口之
      貨物與伊無關，亦非伊委託旭展報關行申報進口云云。然
      查，上述第1 批進口之「碳酸鈣」，同係共同被告庚○○
      之友人己○○向證人丁○○借用健隆公司名義所進口乙情
      ，已為證人丁○○證述如前，而該批「碳酸鈣」自大陸進
      口運至高雄港後，係由大登車行受託提領出棧，有高雄關
      稅局97年12月23日高普外字第0971022287號函暨所附貨櫃
      （物）運送單各1 份在卷可稽（院卷第135 、141 頁），
      且經本院傳喚負責此一運送業務之證人乙○○到庭結證稱
      ：伊有認識1 位張先生，是楊先生所介紹，張先生說他朋
      友有1 個貨櫃要從高雄進來，要伊介紹報關行，伊就介紹
      旭展報關行給張先生，旭展報關行接了之後，該批進口碳
      酸鈣就由大登車行負責拖運，此批碳酸鈣後來依貨主指示
      拖運到高雄縣阿蓮鄉，並有人簽收，但時間太久，所以簽
      收單收據已丟掉了；張先生就是在台北市○○街的丁○○
      ，在拖運過程中，伊沒有與被告丙○○接洽過，伊不認識
      丙○○等語（院卷第214-216 頁），足見與證人乙○○接
      洽提領第1 批進口「碳酸鈣」之人應係證人丁○○。再者
      ，證人即旭展報關行負責人甲○○於本院審理時具結證稱
      ：本件是1 位張先生委託伊報關進口，張先生大約50幾歲
      ，張先生打電話來說要進口碳酸鈣石灰，伊等談好報關費
      用後，張先生要伊過去他公司拿資料；本件都是張先生與
      伊聯絡接洽，收取報關相關費用也是與張先生接洽，伊去
      張先生苓雅區的公司拿報關資料時，在該公司見過張先生
      1 次面，伊不認識也沒有見過被告丙○○等語（院卷第20
      5-207 頁），而徵諸證人丁○○於本案發生時，年近50歲
      ，有其年籍資料在卷可考（院卷第67頁），而證人丁○○
      確有認識證人甲○○，並有幫址設高雄市○○區○○路28
      號（與健隆公司同址）之「槔樺貿易有限公司」處理進出
      口業務等情，亦據證人丁○○證述在卷（見院卷第85、93
      頁、偵卷第22頁）及卷附通聯調閱查詢單所示之槔樺貿易
      有限公司設立地址可參（偵卷第22頁），核與證人甲○○
      上開所證：「張先生大約50幾歲」、「伊去張先生苓雅區
      的公司拿報關資料」等情相符，並參以證人乙○○前開證
      述其有介紹旭展報關行予證人丁○○處理本件「碳酸鈣」
      進口事宜，嗣亦由證人丁○○洽提先於96年1 月22日運抵
      來台之第1 批進口「碳酸鈣」等情，足認證人甲○○所證
      述委託旭展報關行報關之「張先生」亦係證人丁○○無訛
      。據上，雖證人己○○業於偵查中否認其有向證人丁○○
      借用健隆公司名義進口上開「碳酸鈣」之事，復於本院審
      理中經傳未到，尚無法遽認證人己○○亦有參與本件走私
      犯行，然由本件決定以健隆公司名義進口及其後提供資料
      委託旭展報關行報關進口、支付報關費用，乃至提領第1
      批進口之「碳酸鈣」之過程均見有證人丁○○參與等情以
      觀，堪認證人丁○○實係進口上開「碳酸鈣」之人，且亦
      知悉本件「梨接穗」走私來台之事，此觀證人丁○○於本
      院審理中既證稱：伊自己有開設東泉行，也可進出口貨物
      ，而作實績的目的會讓一般生意人以為公司進出口貨物量
      很大，那就表示生意很好，這樣要跟銀行貸款也會比較容
      易等語（院卷第89、91頁），是苟共同被告庚○○若為增
      加健隆公司進出口實績，應可自行為之即可，無須迂迴委
      託證人丁○○處理，且增加進出口實績既有上述好處，則
      何以證人丁○○要利用健隆公司之名義進口貨物？顯見證
      人丁○○係利用健隆公司名義走私貨物以規避查緝之情。
（四）復按進口報關應填送貨物進口報單，並檢附提貨單、發票
      、裝箱單及其他進口必須具備之有關文件，關稅法第17條
      第1 項定有明文。又上開「其他進口必須具備之有關文件
      」係指例如委任書、貨價申報書、型錄、說明書、圖樣等
      ；因經濟部國際貿易局已自90年6 月22日起廢止核發「出
      進口廠商登記卡」，故報關時申請進口之公司無須提供「
      出進口廠商登記卡」憑辦，有高雄關稅局97年12月23日高
      普外字第0971022287號函暨所附財政部關稅總局90年12月
      6 日台總局徵字第90107669號函1 份在卷可參（院卷第13
      5 、139 頁），且證人甲○○亦於本院審理時證稱：在96
      年間報關需要進口公司的委任書、商業發票、公司的印鑑
      卡、提單等文件，所謂印鑑卡是要知道公司統編、名稱及
      負責人等基本資料，如果沒有提供印鑑卡，就要給伊公司
      名稱、統編、負責人名字，有印鑑卡的話，伊就可以直接
      照上面的資料去做，早在96年之前，報關就不需要進出口
      印鑑卡，只要有公司名稱、統編、負責人名字就可以了等
      語（院卷第207 、208 頁），足見96年間我國公司申請國
      外貨物進口報關時，已無須檢附「出進口廠商登記卡」憑
      以辦理，故報關行只須取得進口公司之委任書，並知悉申
      請進口公司之公司基本資料，即可檢具貨物提貨單、發票
      、裝箱單等資料代為報關進口，且上開委任書上之公司大
      小章可由報關行代刻後加以蓋用，且報關查驗時亦僅形式
      審查等情，亦分據證人丁○○及辛○○分別證述在卷（院
      卷第83、84、212 、213 頁），是由前開進口申報要件以
      觀，第3 人取得他公司進出口號碼後，在該公司不知情情
      況下，不法利用該公司名義進口貨物，於進口報關實務上
      確屬可能，復以本件走私貨物「梨接穗」係由證人丁○○
      以健隆公司名義所進口，既為本院認定如上，且該等貨物
      申報進口之過程亦全未見有被告丙○○之參與乙情，亦有
      前揭證人丁○○、甲○○及乙○○之證述可稽，足認被告
      丙○○所辯本件貨物係共同被告庚○○之朋友丁○○所進
      ，伊對於本件走私進口之事不知情乙節，顯非子虛。至證
      人甲○○雖於警詢中係稱：本件由「丙○○」以電話委託
      伊報關云云，然證人甲○○並不認識亦未見過被告丙○○
      ，已為證人甲○○證述如上，且衡諸證人甲○○當時既以
      電話聯絡上開委託事宜，復參以證人甲○○於本院所證：
      一般來說，伊在電話中談好報關費用的話，對方公司就會
      傳印鑑卡等報關資料給伊，誰拿資料給伊報關，伊就認為
      是誰請伊報關等語（院卷第207 頁），顯見其於警詢所證
      本件係由被告丙○○委託報關等情，應係根據上開個案委
      任書所載委任人為健隆公司負責人丙○○等情，而出於主
      觀臆測所為，自不足為採。
（五）綜上所述，被告丙○○雖係健隆公司之負責人，且卷附之
      個案委任書、進口報單、裝船單、國外發票均載明健隆公
      司為本件貨物之貨主，惟本件查無事證證明被告丙○○參
      與本件走私犯行，尚難以健隆公司為本件貨物之進口貨主
      ，而被告丙○○擔任健隆公司負責人，遽認被告丙○○涉
      犯本件之犯行。此外，本院復查無其他積極證據足資認定
      ，被告丙○○有走私或擅自輸入植物犯行，不能證明被告
      丙○○犯罪，依刑事訴訟法第301 條第1 項規定，自應諭
      知被告丙○○無罪之判決。
據上論斷，應依刑事訴訟法第301 條第1 項前段，判決如主文。
本案經檢察官戊○○到庭執行職務。
中    華    民    國    98    年    3     月    20    日
                  刑事第八庭    審判長法  官  洪能超
                                      法  官  陳思帆
                                      法  官  蔣志宗
以上正本證明與原本無異。
如不服本判決應於收受送達後10日內向本院提出上訴書狀，並應
敘述具體理由；如未敘述上訴理由者，應於上訴期間屆滿後20日
內向本院補提理由書（均須按他造當事人之人數附繕本）「切勿
逕送上級法院」。
中    華    民    國    98    年    3     月    20    日
                                      書記官  李崑良


司法院資訊處製作；財團法人民間司法改革基金會備份。
